【裁判字號】    92,簡上,6
【裁判日期】    920516
【裁判案由】    給付票款
【裁判全文】
臺灣士林地方法院民事判決  九十二年度簡上字第六號
    上  訴  人  張家瑋即長盛堂企業社
    訴訟代理人  陳德文律師
    被 上 訴人  甲○○
右當事人間請求給付票款事件，上訴人對於中華民國九十一年十月三十日本院士林簡
易庭九十一年度士簡字第一三五七號第一審判決提起上訴，本院判決如左：
    主      文
原判決廢棄。
被上訢人在第一審之訴駁回。
第一、二審訴訟費用由被上訴人負擔。
    事      實
甲、上訴人方面：
一、聲明：
  (一)原判決廢棄。
  (二)被上訴人在第一審之訴駁回。
二、陳述：除與原審判決書所載者相同茲予引用外，補稱：
  (一)被上訴人應就兩造間是否存有票據關係負舉證責任。
  (二)系爭支票上訴人尚未交付被上訴人之前，即因遺失而向付款銀行掛失止付，此有
    登報遺失之刊登新聞紙及銀行止付之通知可證。故系爭支票既在上訴人尚未交付
    被上訴人前即已遺失，則上訴人就系爭支票之發票行為顯尚未完成，上訴人何須
    負票據責任？
  (三)系爭支票發票日為九十年八月二十日，被上訴人遲至九十一年八月二十日始向付
    款人提示系爭支票，已逾票據法第二十二第一項規定一年之時效期間，其票據權
    利應已消滅，謹聲明為時效抗辯。
三、證據：援用原審之立證方法，並提出報紙影本、掛失止付通知書影本、實務見解
    資料影本各一件。
乙、被上訴人方面：
一、聲明：駁回上訴。
二、陳述：除與原審判決書所載者相同茲予引用外，補稱：
  (一)被上訴人係以票據關係請求票款，與原因關係無涉。是以上訴人要求被上訴人就
    原因關係舉證，卻又援引最高法院有關舉證之判例說明，恐有誤認。另按最高法
    院五十年台上字第一六五九號判例謂「支票為無因證券，僅就支票作成之債務關
    係，無庸證明其原因：：」。就本件被上訴人之舉證責任，無庸證明其原因關係
    ，洵屬無疑。
  (二)系爭支票係被上訴人自訴外人葉世偉依背書轉讓方式取得，上訴人卻謂係其交付
    被上訴人，恐與實情不符。且系爭支票業經上訴人於原審自認係其簽發借予其父
    張重新使用，又於上訴理由中謂係其本人於外出時所遺失，顯有出入。是上訴人
    抗辯其支票之發票行為顯尚未完成，上訴人何須負票據責任云云，顯無理由。
  (三)上訴人所提之掛失止付通知單未依民事訴訟程序於通知後五天內向法院聲請公示
    催告，而僅提出未標明出處之新聞紙，足認該掛失止付通知業因逾期未聲請公示
    催告而失效。況按財政部所發布之「票據掛失止付處理規範」第五條規定：「付
    款行庫對於通知掛失止付理由，不負認定理由」。是以，本件掛失止付通知書實
    無從證明上訴人有遺失系爭支票之事實。且系爭支票果依上訴人所言於九十年八
    月一日遺失，何以卻遲至九十年十一月間方為掛失止付，對於面額高達新台幣（
    下同）伍拾萬元之支票，於遺失後四個月才辦理掛失，難謂與事理常情無違。
  (四)綜右所陳，足悉上訴人辯稱系爭支票遺失等語，皆為卸免責任之推拖，其於上訴
    理由中載述關於原因關係舉證分配問題亦與本件無涉。
三、證據：援用原審之立證方法。
    理      由
一、被上訴人起訴主張：伊執有上訴人於九十年八月二十日簽發，以北投區農會關渡
    辦事處為付款人，票面金額伍拾萬元，票號ＦＡ0000000號之支票壹紙（
    下稱系爭支票），詎於九十一年八月二十日向付款人為付款之提示，竟遭退票，
    追索無效，爰提起本訴，請求上訴人給付伍拾萬元，及自九十一年八月二十日起
    至清償日止，按週年利率百分之六計算之利息云云。上訴人則以：被上訴人應就
    兩造間是否存有票據關係負舉證責任，系爭支票既在上訴人尚未交付被上訴人前
    即已遺失，則上訴人就系爭支票之發票行為顯尚未完成，上訴人自無須負票據責
    任。又系爭支票提示時已逾一年之時效期間，其票據權利應已消滅等語置辯。
二、被上訴人主張其執有上訴人簽發之系爭支票，經提示遭退票之事實，業據提出與
    所述相符之支票及退票理由單各一件為證，且為上訴人所自認，自堪信為真實。
三、按票據上之權利，對支票發票人，自發票日起算一年間不行使，因時效而消滅，
    票據法第二十二條第一項定有明文。查系爭支票之發票日為九十年八月二十日，
    系爭支票一年之時效期間自發票日起，算至九十年八月十九日即已屆滿。被上訴
    人於九十一年八月二十日始提示系爭支票，向付款人請求付款，顯已逾時效期間
    。是上訴人以系爭支票之時效已消滅為抗辯，應可採信。至被上訴人陳稱：曾持
    系爭支票向大吉水電工程有限公司請求付款云云，即認屬實，亦係被上訴人對第
    三人請求付款，顯與上訴人無涉，既非對上訴人請求付款，對系爭支票即不具有
    中斷時效之效力。
四、系爭支票之票據上之權利，已因時效而消滅，被上訴人依據票據關係，請求上訴
    人給付票款，自屬無據。從而上訴人上訴意旨，指摘原判決不當，求為廢棄改判
    為有理由，應予廢棄改判如主文第二項所示。
五、兩造其餘攻擊防禦方法已無關於本件之判斷，爰不一一論究，併此敘明。
六、據上論結，本件上訴為有理由，依民事訴訟法第四百三十六條之一第三項、第四
    百五十條、第七十八條，判決如主文。
中      華      民      國    九十二    年      五      月      十六     日
                            臺灣士林地方法院民事第二庭
~B審判長法官  李玉卿
~B法      官  王本源
~B法      官  周明鴻
右為正本係照原本作成。
本判決不得上訴。
中      華      民      國    九十二    年      五      月      十九     日
~B法院書記官  林義傑


司法院資訊處製作；財團法人民間司法改革基金會備份。
